臺灣基隆地方法院刑事判決　
111年度訴字第71號
公  訴  人  臺灣基隆地方檢察署檢察官
被      告  林文邦




            陳景福




上列被告因傷害等案件，經檢察官提起公訴（110年度偵字第620
7號），被告二人於準備程序中，就被訴事實均為有罪之陳述，
經本院合議庭裁定由受命法官獨任進行簡式審判程序，並判決如
下：
    主    文
林文邦犯傷害罪，處拘役參拾日，如易科罰金，以新臺幣壹仟元
折算壹日；又犯傷害罪，處有期徒刑貳月，如易科罰金，以新臺
幣壹仟元折算壹日，扣案藍波刀一支，沒收之。
陳景福犯傷害罪，處拘役伍拾日，如易科罰金，以新臺幣壹仟元
折算壹日，扣案鋁棒一支，沒收之。
    犯罪事實
一、本案犯罪事實
(一)林文邦於民國110年8月16日晚間11時許，在新北市瑞芳區台
    二線79.1公里處海岸釣魚時，因不慎將釣起的魚隻甩擊到張
    志勇臉頰，二人因此發生口角，林文邦竟基於傷害之犯意，
    以手中釣竿握把戳擊張志勇胸膛部位，造成張志勇左前胸壁
    約3×2公分擦挫傷之傷害。張志勇之同行友人陳景福及蕭邱
    斌見狀，紛紛上前制止林文邦，乃又與林文邦發生口角爭執
    。
(二)嗣林文邦收拾釣具，步行至前述地點附近之停車場時，又遇
    到張志勇及陳景福、蕭邱斌，雙方再度發生肢體衝突及爭吵
    ，林文邦因不滿蕭邱斌及陳景福之態度，竟另基於傷害之犯
    意，自背包內取出原供釣魚、殺魚用之藍波刀1支（非屬槍
    砲彈藥刀械管制條例所管制之刀械），從蕭邱斌背後，割刺
    蕭邱斌左臀部1刀，並同時劃到陳景福左臂，使蕭邱斌受有
    左臀部約4.5公分長割裂傷之傷害、陳景福受有左上臂約10
    公分長割裂傷之傷勢。　
(三)陳景福於上述(二)之台二線海濱停車場，因見林文邦持銳利
    刀械，與自己及友人蕭邱斌發生衝突，亦基於傷害之犯意，
    自車上取出鋁棒1支，朝林文邦手臂揮擊，造成林文邦左肩
    挫擦傷及右肩擦傷之傷害。嗣經蕭邱斌等人報警，員警前往
    處理，當場查獲林文邦供傷害犯行所用之藍波刀1支、陳景
    福所用之鋁棒1支，始悉上情。
二、案經張志勇、蕭邱斌、陳景福、林文邦各自訴由新北市政府
    警察局瑞芳分局移送臺灣基隆地方檢察署檢察官偵查起訴。
　　理    由
壹、程序事項
　　本件被告林文邦、陳景福所犯者，均非為死刑、無期徒刑、
    最輕本刑為3 年以上有期徒刑之罪或高等法院管轄第一審案
    件，被告二人於準備程序進行中，就被訴事實均為有罪之陳
    述，經告知其簡式審判程序之旨，並聽取公訴人及被告二人
    之意見後，本院依刑事訴訟法第273條之1第1項之規定，裁
    定改行簡式審判程序，且依同法第273條之2規定，簡式審判
    程序之證據調查，不受第159條第1項、第161條之2、第161
    條之3、第163條之1及第164條至第170條規定之限制，首先
    說明。
貳、實體事項
一、認定犯罪事實所憑之證據及理由　　
(一)被告林文邦傷害部分
　　上揭傷害張志勇、蕭邱斌、陳景福之犯行，業據被告林文邦
    於警詢、偵訊、本院準備及審判程序均自白不諱，核與告訴
    人張志勇、蕭邱斌、陳景福等人於警詢指訴、偵訊證述之情
    節相符；復有三軍總醫院基隆分院附設民眾診療服務處診斷
    證明書（張志勇、蕭邱斌、陳景福三人—偵卷第41至45頁）
    及蕭邱斌傷勢照片（偵卷第53至55頁）附卷，及被告林文邦
    所有、供本案傷害犯行所用之藍波刀1支扣案可佐，被告林
    文邦2次傷害犯行，均事證明確，自應依法論科。
(二)被告陳景福傷害部分　
　　上揭傷害林文邦之犯行，業據被告陳景福於警詢、偵訊、本
    院準備及審判程序均自白不諱，核與告訴人林文邦於警詢指
    訴、偵訊證述之情節相符；復有臺北市立聯合醫院（中興院
    區）驗傷診斷證明書（偵卷第37至39頁）及林文邦傷勢照片
    （偵卷第49至51頁）附卷，及被告陳景福所有、供本案傷害
    犯行所用之鋁棒1支扣案可佐，被告陳景福傷害犯行，亦屬
    事證明確，應依法論科。
二、論罪科刑
(一)核被告林文邦就犯罪事實欄一、(一)、(二)所為，被告陳景
    福犯罪事實欄一、(三)所為，均係犯刑法第277條第1項之傷
    害罪。被告林文邦就犯罪事實欄一、(二)部分，係以一傷害
    行為，同時同地割傷告訴人蕭邱斌之左臀部及劃傷陳景福之
    左上臂，係以一傷害犯行，同時同地侵害蕭邱斌及陳景福二
    人之法益，屬同種想像競合犯，應從重論以一傷害（蕭邱斌
    ）罪處斷；又被告林文邦2次傷害犯行，犯意各別、時間及
    地點不同、手段有異（一使用釣竿、一使用藍波刀），侵害
    之法益有別，為數罪，應予以分論併罰。
(二)按法院於審酌被告是否適用累犯規定而加重其刑時，訴訟程
    序上應先由檢察官就前階段被告構成累犯之事實，以及後階
    段應加重其刑之事項，主張並具體指出證明方法後，法院才
    需進行調查與辯論程序，而作為是否加重其刑之裁判基礎。
    前階段構成累犯事實為檢察官之實質舉證責任，後階段加重
    量刑事項為檢察官之說明責任，均應由檢察官分別負主張及
    具體指出證明方法之責。倘檢察官未主張或具體指出證明方
    法時，可認檢察官並不認為被告構成累犯或有加重其刑予以
    延長矯正其惡性此一特別預防之必要，且為貫徹舉證責任之
    危險結果所當然，是法院不予調查，而未論以累犯或依累犯
    規定加重其刑，即難謂有應調查而不予調查之違法。亦即「
    被告構成累犯之事實及應加重其刑之事項，均應由檢察官主
    張並具體指出證明之方法後，經法院踐行調查、辯論程序，
    方得作為論以累犯及是否加重其刑之裁判基礎」。檢察官若
    未主張或具體指出證明方法，法院因而未論以累犯或依累犯
    規定加重其刑，基於累犯資料本來即可以在刑法第57 條第5
    款「犯罪行為人之品行」中予以負面評價，自仍得就被告可
    能構成累犯之前科、素行資料，列為刑法第57條第5 款所定
    「犯罪行為人之品行」之審酌事項。於此情形，該可能構成
    累犯之前科、素行資料既已列為量刑審酌事由，對被告所應
    負擔之罪責予以充分評價，依重複評價禁止之精神，自無許
    檢察官事後循上訴程序，以該業經列為量刑審酌之事由應改
    論以累犯並加重其刑為由，指摘原判決未依累犯規定加重其
    刑違法或不當（詳參最高法院110年度台上大字第5660號刑
    事大法庭裁定主文、意旨及110年度台上字第5660號刑事判
    決意旨）。查被告陳景福前因毒品、竊盜、贓物、詐欺等案
    件，經法院判處應合併執行有期徒刑4年確定，於103年3月1
    4日入監執行，105年12月28日縮刑假釋並付保護管束出監，
    107年4月28日縮刑期滿執行完畢。惟被告陳景福此項前科，
    偵查檢察官於起訴書內，隻字未提，自亦未請求對被告陳景
    福所為犯行依累犯規定加重其刑。本院於審理時，公訴檢察
    官亦未就被告構成累犯事實以及應加重其刑之事項，有所主
    張並具體指出證明之方法。依前述最高法院110年度台上大
    字第5660號刑事大法庭裁定、110年度台上字第5660號刑事
    判決意旨，本件自不得論以被告陳景福成立累犯，惟本院仍
    得參酌司法院大法官會議釋字第775號解釋意旨，列於刑法
    第57條之審酌事項內考量。
(三)爰以行為人之責任為基礎，審酌被告林文邦僅因細故，即與
    素不相識之人爭吵，進而持釣具傷害他人；復於再度偶遇時
    ，仍難忍怨氣，再度持刀傷人，其個人情緒控管不佳，應予
    非難；被告陳景福見狀，未以理性方式勸止，反而持工具反
    擊林文邦，使雙方怨隙加深，無異「提油救火」，所為亦有
    不當；考量雙方均有過錯，及所為對被害人所造成傷勢之輕
    重程度，暨被告二人均未能與被害人和解等情，兼衡二人犯
    罪動機、所採取之手段、造成之傷害程度、及二人智識程度
    （二人均國中畢業）、自陳之經濟狀況（林文邦小康、陳景
    福勉持）及職業（林文邦無業、陳景福職業工）、素行、彼
    此互不相識等一切情狀，就其等所為，各量處如主文所示之
    刑，並定易科罰金之折算標準如主文所示，以資警惕。
(四)沒收　　　　
１、被告林文邦持以傷害告訴人陳景福、蕭邱斌所用之藍波刀1支
    ，被告陳景福持以傷害告訴人林文邦所用之鋁棒1支，各為
    被告林文邦、陳景福所有，並各為其等持作以本件傷害犯行
    所用之物，且已扣案，爰依刑法第38條第2項前段規定，各
    在其等所為傷害犯行項下，宣告沒收。　　
２、至扣案之剪刀1支，雖為被告林文邦所有，然僅持之在身上預
    備之用，亦未因此造成張志勇、蕭邱斌或陳景福有何傷害（
    本院按：傷害罪不罰「未遂」犯與「預備」犯），自與本件
    傷害犯行無關，起訴書亦全然未提及此部分，自無從宣告沒
    收。而被告林文邦戳傷告訴人張志勇胸壁所用之釣竿，雖屬
    被告林文邦所有，並用來作為傷害張志勇所用之工具，然未
    扣案，且釣竿平日用途係釣魚，本件又係偶發事件，被告林
    文邦再持以作為傷害犯行之可能性甚微，此工具又非違禁物
    ，缺乏刑法上之重要性，為免耗費司法程序作無益之搜尋、
    沒收程序，亦不予宣告沒收，附此敘明。
據上論斷，應依刑事訴訟法第273條之1第1項、第299條第1項前
段，判決如主文。
本案經檢察官李怡蒨、陳映蓁偵查起訴，由檢察官林明志到庭執
行職務。
中　　華　　民　　國　　 111 　年     7　　月　　4　　日
                    刑事第四庭法  官  李辛茹
以上正本證明與原本無異。
如不服本判決應於收受送達後20日內向本院提出上訴書狀，並應
敘述具體理由；其未敘述上訴理由者，應於上訴期間屆滿後20日
內向本院補提理由書(均須按他造當事人之人數附繕本)「切勿逕
送上級法院」。
中　　華　　民　　國　　111 　年　　7 　　月　　5 　　日
                              書記官  李品慧
附錄論罪法條：
中華民國刑法第277條
傷害人之身體或健康者，處5年以下有期徒刑、拘役或50萬元以
下罰金。
犯前項之罪，因而致人於死者，處無期徒刑或7年以上有期徒
刑；致重傷者，處3年以上10年以下有期徒刑。